臺灣臺南地方法院刑事判決　　　　　　 94年度交訴字第188號
公　訴　人　臺灣臺南地方法院檢察署檢察官
被　　　告　乙○○
上列被告因過失致死案件，經檢察官提起公訴（94年度偵字第95
05號），本院依簡式審判程序判決如下：
    主  文
乙○○因過失致人於死，處有期徒刑拾月，緩刑肆年。
    事  實
一、乙○○原考領有普通小型車駕駛執照，因違反道路交通管理
    ，經公路主管機關即交通部公路總局嘉義區監理所麻豆監理
    站以違反道路交通管理處罰條例規定，自民國93年2月16 日
    起至94年2 月15日止予以吊銷，而汽車駕駛執照為駕駛汽車
    之許可憑證，駕駛執照既被吊銷，自不得駕駛車輛。詎乙○
    ○仍於94年5月31日上午9時20分許前某時，駕駛車牌號碼碼
    TP-5286 號自用小客車，由南往北方向沿省道台19縣限速60
    公里路段之內側快車道行駛，途經該路北向123 公里即佳高
    幹30號電線桿前，本應注意車前狀況，並隨時採取必要之安
    全措施，及行車速度應依標誌之規定，而依當時天候晴、日
    間自然光線、柏油路面乾燥無缺陷、無障礙物、視距良好，
    客觀上亦無不能注意之情事，竟疏未注意車前狀況，仍以時
    速70公里超速行駛，適有高文獻騎乘腳踏車（慢車）亦疏於
    注意行經路中劃有分向限制線路段，禁止車輛跨越行駛，以
    及慢車不得侵入快車道行駛，並不得在禁止穿越地段穿越道
    路等規定，貿然自該路之對向車道橫越道路擅自進入乙○○
    所行駛之內側快車道上，乙○○因超速行駛無法煞避，見事
    緊急，乃將其車向右偏，惟所駕駛之自小客車左前保險桿仍
    與高文獻所騎乘之腳踏車前車輪側發生碰撞，高文獻受該撞
    擊彈至乙○○所駕駛上開自小客車左擋風玻璃後，再跌落地
    面，因而受有顱骨骨折併顱內出血等傷害，經送醫急救後，
    延至同年6月1日上午8 時10分許不治死亡。乙○○於肇事後
    ，在未有偵查犯罪職務之機關或公務員發覺其為犯罪人前，
    即向處理本件車禍事故，尚不知肇事者為何人之臺南縣警察
    局佳里分局員警楊志明供承其肇事犯罪，自首並接受裁判。
二、案經臺灣臺南地方法院檢察署檢察官據報相驗，並經高文獻
    之子甲○○訴由臺南縣警察局佳里分局報請臺灣臺南地方法
    院檢察署檢察官偵查起訴。
    理  由
一、程序方面─
  (一)按除被告所犯為死刑、無期徒刑、最輕本刑為3 年以上有期
    徒刑之罪或高等法院管轄第一審案件者外，於法院行準備程
    序進行中，被告先就被訴事實為有罪之陳述時，審判長得告
    知被告簡式審判程序之旨，並聽取當事人、代理人、辯護人
    及輔佐人之意見後，裁定進行簡式審判程序；且受命法官行
    準備程序，與法院或審判長有同一之權限，刑事訴訟法第27
    3條之1第1項及279條第2 項前段分別定有明文。本件被告乙
    ○○所為係犯死刑、無期徒刑、最輕本刑為3 年以上有期徒
    刑以外之罪，其於準備程序中就被訴事實為有罪之陳述，經
    受命法官告知簡式審判程序之旨，並聽取公訴人、被告之意
    見後，本院認為適宜由受命法官獨任進行簡式審判程序。
  (二)簡式審判程序之證據調查，不受刑事訴訟法第159條第1項、
    第161條之2、第161條之3、第163條之1及第164條至第170條
    規定之限制，亦為同法第273條之2所明文。是此，證人即告
    訴甲○○於警詢中之陳述、道路交通事故現場圖、道路交通
    事故調查報告表(一)(二)、臺南縣警察局舉發違反道路交通管理
    事件通知單、國立成功大學醫學院附設醫院診斷證明書及臺
    南縣警察局佳里分局道路交通事故肇事人自首情形紀錄表，
    本院自可採為證據，先此敘明。
二、認定犯罪事實所憑證據及理由─
  (一)上開犯罪事實，迭據被告於警詢、檢察官偵訊中及本院審理
    中自白不諱（參臺灣臺南地方法院檢察署94年度相字第 762
    號相驗卷第5頁至第9頁、第42頁至第43頁，本院94年10月11
    日準備程序及判期日筆錄），再被害人高文獻確因本件交通
    事故死亡，亦據證人即告訴人甲○○於警詢證述明確（參上
    開相驗卷第10頁至第12頁），並有道路交通事故現場圖、道
    路交通事故調查報告表(一)、(二)、交通事故現場照片20幀、臺
    南縣警察局舉發違反道路交通管理事件通知單及國立成功大
    學醫學院附設醫院診斷證明書附卷可佐（參上開相驗卷第13
    頁至第16頁、第22頁至第31頁、第36頁至第37頁），與被告
    供述內容互核無異，足認被告自白確與事實相符。
  (二)按行車速度應依標誌規定，不得超速行駛，又汽車駕駛人應
    注意車前狀況，並隨時採取必要之安全措施，道路交通安全
    規則第93條第1項及第94條第3項分別定有明文，此為一般汽
    車駕駛人所應注意並確實遵守之事項，而被告原考領有普通
    小型車駕駛執照，因違反道路交通管理，所領有駕駛執照乃
    遭吊銷一情，業據被告於警詢中所自承（參上開相驗卷第 7
    頁），並有汽車駕照基本資料在審卷可參，被告既曾領有駕
    駛執照，應對上開規定理當知之甚詳，駕車時應注意上揭規
    定並確實遵守之。依上開道路交通事故調查報告表及現場圖
    所載，本件肇事地點之限速為時速60公里，肇事路段路寬合
    計為21.8公尺，路中央劃有分向限制線之雙向3 線車道；事
    故發生後，高文獻所騎乘之腳踏車倒臥於南北分向線，腳踏
    車刮地痕起點處位於被告所駕駛之內側快車道上，距分向線
    0.9公尺，長約3.2公尺，被害人血跡位於腳踏車北方，並距
    方向線約0.8 公尺，被告駕駛之自用小客車則斜停在北向內
    、外側車道線上，右前車身停於外側車道距內側車道0.8 公
    尺，後車身則停於內側車道上；再參以兩車撞擊處分為被告
    車左前保險桿、被害人前車輪，造成被告左前保險桿擦損、
    左前擋風玻璃破損，被害人前車輪歪損。另參酌被告於警詢
    、檢察官偵訊中分供承距離2、3公尺時，方發現被害人欲橫
    越馬路；復供承其當時車速約70公里左右等語（參警卷第 6
    頁，上開相驗卷第41頁反面、第42頁）。是此，如非被告於
    事故發生前確有超速情形，且有未注意車前狀況之過失，應
    可看清楚被害人欲橫越道路，發現來車行跡，應預想被害人
    隨時橫越道路，即可採取必要之防範措施（如減慢車速、鳴
    按喇叭、預踩煞車或採取閃避措施等），被告超速行駛在先
    ，又未採取必要之安全措施，是顯其有違上開道路交通安全
    規則，而未盡其注意義務，復依上開道路事故現場調查報告
    表(一)、(二)所載，肇事當時之天氣、光線、道路狀況、視距均
    屬良好，被告若稍加提高警覺應可以避免本件交通事故之發
    生，是被告在當時主、客觀之情形下，顯無不能注意之情事
    ，竟疏於注意及此，以致肇事致人死亡，其有應注意能注意
    而不注意之過失責任至明。雖本件被害人亦疏於注意行經路
    中劃有分向限制線路段，禁止車輛跨越行駛，以及慢車不得
    侵入快車道行駛，並不得在禁止穿越地段穿越道路，以致發
    生本件車禍，被告、被害人駕駛行為均有疏失。惟按過失傷
    害罪規範之目的，在處罰行為人因個人之過失而致他人受有
    傷害之行為，祇以行為人之有過失為致傷害之一原因為已足
    ，有司法院字第631 號解釋意旨可供參照。故縱認被害人對
    於本件車禍事故之發生，有前揭過失，仍不能解免被告應負
    之過失責任。
  (三)被害人確因本件行車事故受有顱骨骨折併顱內出血等傷害，
    經送醫後不治死亡，除有國立成功大學醫學院附設醫院診斷
    書在卷足參外（參上開相驗卷第16頁），亦經臺灣臺南地方
    法院檢察署檢察官督同檢驗員相驗明確，有勘驗筆錄、相驗
    屍體證明書及驗斷書在卷足稽（參上開相驗卷第41頁、第43
    頁、第45頁至第50頁），依據上述說明，被告過失行為與被
    害人死亡之結果具有相當因果關係。
  (四)綜上所述，本案事證明確，被告過失致死犯行，堪以認定。
三、論罪科刑之理由─
  (一)核被告所為，係犯刑法第276條第1項之過失致人於死罪。按
    「吊銷駕照」後駕車，係屬「無照駕駛」，有司法院82廳刑
    一字第05283 號座談意見可參。被告前所考領之普通小型車
    駕駛執照既遭公路主管機關予以吊銷，被告屬無照駕駛，因
    而致被害人高文獻死亡，應依道路交通管理處罰條例第86條
    第1 項規定，就其所犯過失致死罪部分加重其刑。再被告於
    肇事後於警方尚不知何人犯罪前，即主動向前往處理之員警
    楊志明坦承肇事，並接受裁判等情，有上揭臺南縣警察局佳
    里分局道路交通事故肇事人自首情形附卷可稽（參上開相驗
    卷第20頁），符合刑法第62條前段規定之自首要件，依法應
    減輕其刑，並依法先加後減。
  (二)本院審酌被告駕駛執照經公路主管機關予以吊銷，原不得駕
    駛動力交通工具，詎其竟漠視法律，仍駕車上路確屬不該，
    再被告就本件交通事故過失情節尚屬嚴重，惟念其於事後坦
    承犯行，並已與告訴人達成和解，有臺南縣佳里鎮調解委員
    會調解筆錄，依該調解筆錄所載，被告雖尚未完全給付，然
    告訴人已具狀表示拋棄其刑事告訴權等情，有上開調解委員
    會調解書及告訴人所出具之切結書等各1 份在審卷可憑等一
    切情狀，量處如主文所示之刑。
  (三)被告前未曾受有期徒刑以上刑之宣告，有臺灣高等法院被告
    前案紀錄表在卷可按，渠因一時失慮，偶罹刑典，經此偵審
    程序及刑之宣告後，應知警惕，信無再犯之虞，本院認前開
    所宣告之刑，以暫不執行為適當，併宣告緩刑4 年，以啟自
    新。
四、適用之法律─
  (一)刑事訴訟法第299條第1項前段、第273條之1第1項。
  (二)刑法第276條第1項、第62條前段、第74條第1款。
  (三)交通管理處罰條例第86條第1項。
  (四)罰金罰鍰提高標準條例第1條前段。
本案經檢察官丙○○到庭執行職務。
中　　華　　民　　國　　94　　年　　10　　月　　25　　日
                  交通法庭  法　官　張維君
以上正本證明與原本無異。
如不服本判決應於送達後10日內向本院提出上訴狀（應附繕本）
。
    　　                    書記官　陳志德
中　　華　　民　　國　　94　　年　　10　　月　　25　　日
附錄本判決論罪科刑法條：
刑法第276條第1項
  因過失致人於死者，處2 年以下有期徒刑、拘役或2,000 元以
  下罰金。
